【裁判字號】    89,易緝,44
【裁判日期】    891013
【裁判案由】    詐欺
【裁判全文】
臺灣新竹地方法院刑事判決                          八十九年度易緝字第四四號
    公  訴  人  臺灣新竹地方法院檢察署檢察官
    被      告  乙○○
                丙○○
右被告因詐欺案件，經檢察官提起公訴（八十八年度偵字第八六二三號），本院判決
如左：
    主    文
乙○○、丙○○均無罪。
    理    由
一、公訴意旨如起訴書所載。
二、本件公訴人認被告乙○○、丙○○二人涉有詐欺犯行，係以告訴人黃福興、甲○○二人之指訴及卷附告訴人甲○○所提由被告乙○○親自簽名後向之訂購械設備
    之應收帳款統計表為其所憑之論據。訊據被告乙○○、丙○○二人固坦承於右揭
    時日，向告訴人賒欠款項未還一情不諱，惟堅決否認涉有右揭詐欺犯行，辯稱：
    伊二人於上開時日向告訴人黃福興頂讓上開店面之價金為七十二萬元，當時已先
    付四十萬元，餘款三十二萬元由被告乙○○開立票載發票日為八十八年一月三十
    一日之支票支付，後因告訴人黃福興與他人有財務糾紛，債權人時常至店內騷擾
    ，伊二人不堪其擾，於是在頂讓該店十餘日後（即八十八年一月間），店就沒再
    開，伊二人旋即搬至桃園岳母家居住，而伊二人向上游廠商丁○○、甲○○購買
    之原料及電動旋轉攪拌機器及上開三十二萬元之支票，亦因關店沒有收入而至今
    尚未給付價金等語。
三、按犯罪事實應依證據認定之，無證據不得推定其犯罪事實，刑事訴訟法第一百五
    十四條定有明文。且按認定不利於被告之事實，須依積極證據，所謂認定犯罪事
    實之證據，係指足以證明被告確有犯罪行為之積極證據而言，該項證據必須適合
    於被告犯罪事實之認定，始得採為斷罪之資料，此有最高法院六十九年台上字第
    四九一三號判例可資參照。次按刑法第三百三十九條第一項詐欺罪之成立，以意
    圖為自己或第三人不法之所有，以詐術使人將本人或第三人之物交付為要件，最
    高法院四十六年台上字第二六０號著有判例可稽。是成立刑法第三百三十九條第
    一項之詐欺罪有二要件，於客觀上須以詐術使人交付，即必須所用之方法，使被
    詐欺人因其詐術而陷於錯誤，且主觀上亦須有為自己不法之所有之意圖，始構成
    該罪。故如依積極証據足可証明行為人確係意圖不法所有或意圖損害他人時，固
    得論以刑法第三百三十九條之罪，倘若行為人行為時之意圖尚有存疑，依調查之
    結果復不足以認定其自始具有上述主觀犯罪構成要件，即不能概對被告繩以刑事
    責任。
四、經查被告二人於上開時日向告訴人黃福興頂讓前揭店面之金額為七十二萬元，當
    時已先付四十萬元，餘款三十二萬元由被告乙○○開立票載發票日為八十八年一
    月三十一日之支票支付之事實，已據被告二人到庭陳述甚詳，並有告訴人黃福興
    妻陳慧玲與被告棒嘉惠所簽立之讓渡書一紙附卷為憑，足見被告二人顯非頂讓上
    開店面之初財務已有困難。而被告二人自上開店面開幕後，即有告訴人黃福興之
    債權人時常至店內騷擾討債，伊二人不堪其擾，是在頂讓該店十餘日後（即八十
    八年一月間），即關店未再營業之事實，亦經被告二人到證陳述屬實，且為告訴
    人黃福興、甲○○及另一債權人丁○○所不否認，則本件被告二人未履行前開債
    務，實因關店沒有收入而至今尚未給付價金所導致，而衡諸民事法律行為成立債
    之關係者，在債權人與債務人之間，根據一般交易之常態，恆不待對造當事人另
    為表示，當然期待他方依誠信原則履行，此觀諸民法一百四十八條第二項規定意
    旨自明，不生因他方簽發支票擔保履約或因他方表示必將履約而陷於錯誤之問題
    ，故以前述債務不履行之客觀結果，推斷違約當事人是否同時涉嫌詐欺犯罪之情
    形，除非被告已自白具有犯意，或依其他積極證據足認被告確係假藉民事違約手
    段從事刑事詐欺行為外，尚不得以債務人曾經申明依約履行，遽指其施行欺罔而
    謀取不法利益，是被告二人上開所辯，衡情度理，顯較告訴人之指訴可探，尚堪
    採信。
五、綜上所述，前揭證據尚不足以證明被告二人於前揭行為時，主觀上有為自己不法
    所有之意圖，客觀上有施用詐術使人交付財物，自難認被告二人向告訴人於前時
    地，受讓前開店面及訂貨時，主觀上有為自己不法所有之意圖。是核被告二人所
    為即與刑法詐欺罪之犯罪構成要件有間，自難論以該罪，本件應係純屬民事糾葛
    之範疇，非不得另循民事途徑解決。此外，本院復查無其他積極證據足以證明被
    告二人確有公訴人所指之詐欺犯行，既不能證明被告二人犯罪，依法應諭知無罪
    之判決。
據上論斷，應依刑事訴訟法第三百零一條第一項，判判如主文。
本案經檢察官林李嘉到庭執行職務。
中    華    民    國      八十九    年        十      月      十三      日
                                      臺灣新竹地方法院刑事第二庭
                                            法      官  王  銘  勇
右正本證明與原本無異。
如不服本判決，應於判決送達後十日內向本院提出上訴狀( 應附繕本 )，上訴於
臺灣高等法院。
                                            書  記  官  張  雲  娥
中    華    民    國      八十九    年        十      月      十三      日


司法院資訊處製作；財團法人民間司法改革基金會備份。
